【裁判字號】    98,上易,822
【裁判日期】    980527
【裁判案由】    竊盜
【裁判全文】
臺灣高等法院刑事判決                 98年度上易字第822號
上  訴  人  臺灣宜蘭地方法院檢察署檢察官
被      告  甲○○
上列上訴人因被告竊盜案件，不服臺灣宜蘭地方法院97年度易字
第593號，中華民國98年2月18日第一審判決（起訴案號：臺灣宜
蘭地方法院檢察署96年度偵字第3462號），提起上訴，本院判決
如下：
    主  文
上訴駁回。
    理  由
一、公訴意旨略以：96年9月2日上午11時許，在宜蘭縣員山鄉○
    ○路23鄰攔砂壩附近，由與同案被告曾裕翔、游漢城有犯意
    聯絡之被告甲○○在同案被告曾裕翔所駕駛之2653-HA自用
    小貨車上負責把風，由游漢城、曾裕翔2人將乙○○所有，
    前已遭切割完畢而尚未載離之剩餘工字鐵3.26公噸竊取得逞
    ，並搬運至游漢城、曾裕翔分別駕駛之上開自小貨車上欲載
    運離開。嗣經警於同日下午1時30分許，在上開地點查獲。
    因認被告甲○○涉犯刑法第321條第1項第3款、第4款之結夥
    三人攜帶兇器竊盜罪嫌。
二、按犯罪事實應依證據認定之，無證據不得認定其犯罪事實；
    又不能證明被告犯罪者，應諭知無罪之判決，刑事訴訟法第
    154條第1項、第301條第1項分別定有明文。且刑事訴訟法上
    所謂認定犯罪事實之證據，係指足以認定被告確有犯罪行為
    之積極證據而言，該項證據自須適合於被告犯罪事實之認定
    ，始得採為斷罪資料。且認定不利於被告之事實，須依積極
    證據，苟積極證據不足為不利於被告事實之認定時，即應為
    有利於被告之認定，更不必有何有利之證據。如未能發現相
    當證據，或證據不足以證明，自不能以推測或擬制之方法，
    以為裁判之基礎。又刑事訴訟上證明之資料，無論其為直接
    或間接證據，均須達於通常一般之人均不致有所懷疑，而得
    確信其為真實之程度，始得據為有罪之認定，若其關於被告
    是否犯罪之證明未能達此程度，而有合理性懷疑之存在，致
    使無從形成有罪之確信，即不得遽為不利被告之認定，此分
    別有最高法院29年上字第3105號、30年上字第816號、40 年
    臺上字第86號、76年臺上字第4986號判例可資參照。
三、公訴人起訴被告涉犯前揭罪嫌，無非以被告甲○○自己於警
    詢中供稱：伊弟弟（即指被告曾裕翔）交代伊，如果有人靠
    近就大聲呼喊等語，且警方到達現場時，被告甲○○確實有
    按鳴喇叭通知同案被告曾裕翔、游漢城2人，有宜蘭縣政府
    警察局保安隊報告1紙在卷可考，而認為被告甲○○應係在
    現場把風，因此認定被告甲○○就游漢城、曾裕翔之攜帶兇
    器竊盜犯行亦有犯意聯絡及行為分擔。
四、訊據被告甲○○固坦承有於96年9月2日上午與同案被告曾裕
    翔共乘2653-HA自小貨車至上開宜蘭縣員山鄉○○路23鄰攔
    砂壩附近，於曾裕翔下車後，其仍留於車內之事實，惟堅決
    否認參與游漢城、曾裕翔之加重竊盜犯行，辯稱，當天本欲
    至該處游泳，因有人在烤肉遂作罷，而在2653-HA自小貨車
    上睡覺。當時並不知道曾裕翔去哪裡或作什麼，更不知道曾
    裕翔是去竊取工字鐵等語。
五、經查，同案被告游漢城、曾裕翔於原審審理時均否認與被告
    甲○○有上述竊盜犯行之犯意聯絡與行為分擔。再者警方查
    獲當時，發現2653-HA自小貨車上乘坐被告甲○○、並在草
    叢內發現游漢城、曾裕翔以及U3-0645號自小貨車上載運已
    切割分解之工字鐵以及乙炔等情，此經宜蘭縣警察局保安隊
    小隊長丙○○於原審審理時結證屬實，並有所提出之報告書
    存卷可查。是以游漢城、曾裕翔所竊之工字鐵數量不少，若
    被告甲○○與渠等有犯意聯絡，應會一同協助搬運，以利盡
    快離開現場，而不可能使被告甲○○獨自1人留於車上；且
    查獲當時被告甲○○仍留於2653-HA自小貨車上，而該車輛
    亦尚未載運工字鐵，另曾裕翔亦稱「於切割或搬運工字鐵過
    程中被告甲○○均不曾查看或詢問」等語，是實無證據足證
    被告甲○○就游漢城、曾裕翔上述竊盜犯行有所知悉甚或有
    犯意聯絡；再者，游漢城、曾裕翔行竊地點並非市區街廓之
    他人住宅或商家，而係一般民眾均可前往之戶外山郊，是被
    告甲○○辯稱並不知悉曾裕翔至該處為何事一節，難謂與常
    理有違。雖證人丙○○於原審審理時證稱警方到達時被告甲
    ○○有按鳴車輛喇叭通知游漢城、曾裕翔。然被告甲○○是
    否係基於竊盜之犯意聯絡而故為妨礙查緝之舉動，或僅是單
    純遵照曾裕翔之囑咐於有外人接近時即予通知，均有可能，
    是此並無法使法院獲得確信之心證而認定被告甲○○係基於
    與游漢城、曾裕翔之竊盜犯意聯絡而為把風之行為分擔。另
    復查無其他積極證據，可認被告甲○○有何竊盜之犯行，既
    不能證明其犯罪，原審為被告甲○○無罪之諭知，自無不當
    。
六、綜上，公訴人對於起訴之犯罪事實，所提出之證據及闡明之
    證據方法，尚無從說服法院形成被告有罪之心證，仍有合理
    懷疑存在，被告之犯罪尚屬不能證明，基於無罪推定之原則
    ，自應為無罪判決之諭知。原判決以不能證明被告甲○○犯
    罪而為無罪之諭知，並無不合。檢察官上訴意旨仍執前詞指
    摘原判決不當，為無理由，應予駁回。
據上論斷，應依刑事訴訟法第368條，判決如主文。
本案經檢察官鄭龍照到庭執行職務。
中    華    民    國    98    年    5    月     27    日
                  刑事第一庭審判長法  官  葉騰瑞
                                  法  官  王炳梁
                                  法  官  莊明彰
以上正本證明與原本無異。
不得上訴。
                                  書記官  吳金來
中    華    民    國    98    年    5    月     27    日


司法院資訊處製作；財團法人民間司法改革基金會備份。
